【裁判字號】    95,易,717
【裁判日期】    950515
【裁判案由】    詐欺
【裁判全文】
臺灣臺中地方法院刑事判決               95年度易字第717號
公  訴  人  臺灣臺中地方法院檢察署檢察官
被      告  丙○○
                    國民
上列被告因詐欺案件，經檢察官提起公訴（九十五年度偵字第七
九一號），本院合議庭裁定改以簡式審判程序審理，判決如下：
    主  文
丙○○幫助共同意圖為自己不法之所有，以詐術使人將本人之物
交付，處有期徒刑月，如易科罰金，以佰元折算壹日。
    犯罪事實
一、丙○○明知郵局帳戶之存摺及提款卡係供自己使用之重要理
    財工具，關係個人財產、信用之表徵，且可預見存摺、提款
    卡及其密碼如交予他人使用，而未加以闡明正常用途，極易
    被利用為與財產有關之犯罪工具，竟因缺錢花用，不顧他人
    可能遭受財產上損害之危險，而基於縱若其郵局帳戶被利用
    作為詐欺取財，並不違背其本意之幫助犯意，於民國九十四
    年十月中旬，依報紙夾報內收購帳戶廣告上所載電話與某不
    詳姓名年籍自稱「莫先生」之成年男子取得聯繫後，乃於同
    年月二十日，依該自稱「莫先生」之成年男子指示，先至位
    於臺中縣豐原市○○路一○八號豐原三民路郵局（第四支局
    ），申請補發其前於七十六年四月十四日，在該郵局所設立
    之局號：○一四一○四之三號、帳號：○二八一八二之五號
    帳戶之存摺、提款卡後，即於同年月二十七日，在臺中縣豐
    原市○○街某處，以每個月新臺幣（下同）三千元之代價，
    將前開郵局帳戶之存摺、印章、提款卡及密碼交付予「莫先
    生」使用，並當場收受「莫先生」所交付之三千元，而容任
    「莫先生」使用其前開郵局帳戶遂行詐欺取財之犯罪。而「
    莫先生」取得丙○○之存摺、提款卡及其密碼後，旋即基於
    為自己不法所有之詐欺取財犯意，於同年十一月上旬某日，
    撥打電話給乙○○（起訴書誤載為「蔡依英」），向其訛稱
    ：因參加抽獎活動抽中三獎現金一百二十八萬元，但必須先
    繳納手續費，始能領獎云云，致乙○○信以為真，而陷於錯
    誤，乃依該成年男子之指示，在九十四年十一月二十四日上
    午十時四十分許，在址設新竹市○○街八一號之新竹武昌街
    郵局（新竹九○一支局），將六萬二千元匯入丙○○前開郵
    局帳戶中。乙○○嗣發覺受騙上當，乃報警處理，經警將丙
    ○○上開郵局帳戶列為警示帳戶後，丙○○於同年十二月七
    日中午十二時三十分許，至前開豐原三民路郵局欲辦理補發
    存摺手續，經該郵局人員通知警員到場，而查獲丙○○。
二、案經臺中縣警察局豐原分局報告臺灣臺中地方法院檢察署檢
    察官偵查起訴。
    理  由
一、訊據被告丙○○對於上揭犯罪事實均坦承不諱，且經證人即
    被害人乙○○於警詢時證述其因接獲詐騙電話，誤信中獎，
    致匯款六萬二千元至被告前揭郵局帳戶等情綦詳，並有郵政
    國內匯款執據、被告前揭郵局帳戶之郵政存簿儲金立帳申請
    書及客戶歷史交易清單各一份在卷足憑，足認被告之自白與
    事實相符，而堪以採信。衡諸常情，任何人均可辦理郵局帳
    戶存摺使用，如無正當理由，實無借用他人存摺使用之理，
    而郵局存摺亦事關個人財產權益之保障，其專有性甚高，除
    非本人或與本人具親密關係者，難認有何理由可自由流通使
    用該存摺，一般人均有妥為保管及防止他人任意使用之認識
    ，縱特殊情況偶需交付他人使用，亦必深入瞭解用途及合理
    性，始予提供，且該等專有物品如落入不明人士手中，而未
    加以闡明正常用途，極易被利用為與財產有關之犯罪工具，
    此為吾人依一般生活認知所易於體察之常識，而有犯罪意圖
    者，非有正當理由，竟徵求他人提供帳戶，客觀上可預見其
    目的，係供為某筆資金之存入，後再行領出之用，且該筆資
    金之存入及提領過程係有意隱瞞其流程及行為人身分曝光之
    用意，一般人本於一般認知能力均易於瞭解，是被告應可預
    見將其郵局帳戶之存摺、提款卡及其密碼提供他人使用，將
    幫助他人實施詐欺取財犯罪，但因需錢孔急，仍將其郵局帳
    戶存摺、金融卡及其密碼出賣予該自稱「莫先生」之不詳人
    士，顯具縱有人以其郵局帳戶實施詐欺取財之犯罪亦不違背
    其本意之幫助意思至明。綜上所述，本件事證明確，被告犯
    行堪以認定，應予依法論科。
二、查該自稱「莫先生」之不詳人士意圖為自己不法之所有，於
    如犯罪事實欄所載之時間，佯稱證人乙○○參加抽獎活動，
    抽中現金獎項一百二十八萬元，須先匯繳手續費，致證人乙
    ○○陷於錯誤，而匯款至被告前揭郵局帳戶，核其所為，係
    涉犯刑法第三百三十九條第一項之詐欺取財罪。而被告提供
    自己之郵局帳戶予「莫先生」，以作為詐欺取財之用，主觀
    上係以幫助他人犯罪之意思而參與構成要件以外之行為，核
    其所為，係犯刑法第三十條第一項前段、第三百三十九條第
    一項之幫助詐欺取財罪。被告幫助「莫先生」意圖為自己不
    法之所有，以詐術使人將本人之物交付，為從犯，應依刑法
    第三十條第二項之規定減輕其刑。爰審酌被告不思循正途賺
    錢謀生，反因貪圖小利而提供郵局帳戶供他人非法使用，使
    犯罪難以查緝，等同助長犯罪，行為殊屬不當，且證人乙○
    ○被害金額非低，而被告迄未與證人乙○○達成和解，並賠
    償其損害，惟念其被告犯罪所得不多及犯後坦承犯行，態度
    尚稱良好等一切情狀，量處如主文所示之刑，並諭知易科罰
    金之折算標準，以示懲儆。
據上論斷，應依刑事訴訟法第二百七十三條之一第一項、第二百
九十九條第一項前段，刑法第三十條第一項前段、第二項、第三
百三十九條第一項、第四十一條第一項前段，罰金罰鍰提高標準
條例第一條前段、第二條，判決如主文。
本案經檢察官甲○○到庭執行職務。
中    華    民    國    95    年     5    月    15    日
                    刑事第三庭  法  官  郭 妙 俐
上正本證明與原本無異。
如不服本判決，應於判決送達後十日內向本院提出上訴狀，上訴
於臺灣高等法院臺中分院( 須附繕本 )。
                                書記官  陳 玉 芬
中    華    民    國    95    年    5     月    15    日
附錄本案論罪科刑法條全文
刑法第三十條
幫助他人犯罪者，為從犯。雖他人不知幫助之情者，亦同。
從犯之處罰，得按正犯之刑減輕之。
刑法第三百三十九條
意圖為自己或第三人不法之所有，以詐術使人將本人或第三人之
物交付者，處五年以下有期徒刑、拘役或科或併科一千元以下罰
金。
以前項方法得財產上不法之利益或使第三人得之者亦同。
前二項之未遂犯罰之。


司法院資訊處製作；財團法人民間司法改革基金會備份。
